臺灣高等法院高雄分院刑事判決
111年度上訴字第371號
上  訴  人  
即  被  告  黃晋輝



指定辯護人  公設辯護人  孫妙岑  
上列上訴人因毒品危害防制條例案件，不服臺灣高雄地方法院11
0年度訴字第648號，中華民國111年2月17日第一審判決關於量刑
部分（起訴案號：臺灣高雄地方檢察署110年度偵字第16237號、
第19302號），提起上訴，本院判決如下：
    主  文
上訴駁回。
    理  由
一、程序事項：
　㈠刑事訴訟法第348條第3項規定：「上訴得明示僅就判決之刑
    、沒收或保安處分一部為之」，其立法理由指出：「為尊重
    當事人設定攻防之範圍，並減輕上訴審審理之負擔，容許上
    訴權人僅針對刑、沒收或保安處分一部提起上訴，其未表明
    上訴之認定犯罪事實部分，則不在第二審之審判範圍。如為
    數罪併罰之案件，亦得僅針對各罪之刑、沒收、保安處分或
    對併罰所定之應執行刑、沒收、保安處分，提起上訴，其效
    力不及於原審所認定之各犯罪事實，此部分犯罪事實不在上
    訴審審查範圍」。是科刑事項已可不隨同其犯罪事實而單獨
    成為上訴之標的，且上訴人明示僅就科刑事項上訴時，第二
    審法院即不再就原審法院所認定之犯罪事實為審查，而應以
    原審法院所認定之犯罪事實，作為論認原審量刑妥適與否的
    判斷基礎。　
　㈡本件上訴人即被告黃晉輝（下稱被告）於本院已明示係針對
    原判決量刑部分上訴（見本院卷第92頁），依據前述說明，
    本院僅就原審判決關於量刑（含定執行刑部分）妥適與否進
    行審理，至於原審判決其他部分，則非本院審查範圍。
二、本案據以審查量刑妥適與否之原審所認定之犯罪事實、所犯
    罪名、宣告刑：
  ㈠原審認定之犯罪事實：
　　被告明知海洛因係毒品危害防制條例第2 條第2 項第1 款所
    列之第一級毒品，不得非法持有、販賣，竟基於販賣第一級
    毒品海洛因以營利之犯意，於附表各編號所示之時間、地點
    ，以附表各編號所示之價格及交易方式，販賣第一級毒品海
    洛因予附表各編號所示之購毒者陳逸隆、黃韋達、韓佩吟。
     
  ㈡所犯罪名：　　
　  核被告就附表所為，均係犯毒品危害防制條例第4 條第1 項
    之販賣第一級毒品罪。被告所犯上開數罪，犯意各別，行為
    互殊，應予分論併罰。　
  ㈢刑罰加重減輕事由　　
  ⒈有關累犯加重：
　  被告前因施用毒品案件，經原審法院分別以：106 年度審訴
    字第1339號判決判處有期徒刑8 月確定、107 年度簡字第65
    號判決判處有期徒刑4 月確定，嗣經同院以107 年度聲字第
    1693號裁定合併定應執行有期徒刑8 月確定，於107 年12月
    19日執行完畢，有臺灣高等法院被告前案紀錄表可參，其於
    受有期徒刑執行完畢後，5 年以內故意再犯本件有期徒刑以
    上之販賣第一級毒品罪，均為累犯。依司法院釋字第775 號
    解釋意旨，係指構成累犯者，不分情節，一律加重最低本刑
    ，於不符合刑法第59條所定要件之情形下，致生行為人所受
    之刑罰超過其所應負擔罪責之個案，不符罪刑相當原則、比
    例原則，於此範圍內，在刑法第47條第1 項修正前，為避免
    發生上述罪刑不相當的情形，法院就該個案應裁量是否加重
    最低本刑；亦即僅於個案經裁量後認如處最低法定刑，又無
    法適用刑法第59條規定減輕之情形，法院始應依此解釋意旨
    裁量不予加重最低本刑（最高法院109 年度台上字第619 號
    判決意旨參照）。被告所犯本案販賣第一級毒品犯行，符合
    刑法第59條之規定情形（詳後述），故被告本案所犯販賣第
    一級毒品犯行，除法定刑為死刑、無期徒刑部分不得加重外
    ，均應依刑法第47條第1 項之規定加重其刑。
  ⒉有關偵審中自白減輕　　　
    被告本案所犯各次犯行，於警詢、偵查中及法院審理中均已
    自白犯行，有被告之各次筆錄在卷可憑，爰均依毒品危害防
    制條例第17條第2 項之規定減輕其刑，除法定刑為死刑、無
    期徒刑部分不得加重外，並依法先加後減之。　　
  ⒊有關供出毒品來源之主張
    被告於警詢中曾供出其毒品來源為綽號「阿林」之男子，惟
    經警方及臺灣高雄地方檢察署檢察官偵查後，針對綽號「阿
    林」之人之電話實施通訊監察，並未查獲綽號「阿林」之人
    提供毒品給被告之犯行，有臺灣高雄地方檢察署110年11月1
    7日雄檢榮洪110 偵16237 字第1100075420號函、高雄市政
    府警察局小港分局110 年11月16日高市警港分偵字第110727
    80700 號函在卷可證（見原審卷第43頁至第59頁），嗣經本
    院再度向同署函查結果，亦據覆稱查無該人之犯罪事證（見
    本院卷第71頁），故並未因被告之供出而有查獲毒品來源之
    情，自無從依毒品危害防制條例第17條第1 項之規定減輕其
    刑。
  ⒋關於刑法第59條酌減
　  被告所為販賣第一級毒品罪，其法定刑為「處死刑或無期徒
    刑；處無期徒刑者，得併科3 千萬元以下罰金」。然同為販
    賣第一級毒品之人，其原因動機不一，犯罪情節未必盡同，
    或有大盤毒梟者，亦有中、小盤之分，甚或僅止於吸毒者友
    儕間為求互通有無之有償轉讓者亦有之，其販賣行為所造成
    危害社會之程度自屬有異，法律科處此類犯罪，所設之法定
    最低本刑卻同為「無期徒刑，得併科3000萬元以下罰金」，
    不可謂不重。於此情形，倘依其情狀處以相當之有期徒刑，
    即足以懲儆，並可達防衛社會之目的者，自非不可依客觀之
    犯行與主觀之惡性二者加以考量其情狀，是否有可憫恕之處
    ，適用刑法第59條之規定酌量減輕其刑，期使個案裁判之量
    刑，能斟酌至當，符合比例原則。本件被告所為本案販賣第
    一級毒品犯行，販賣金額均為500 元，次數僅有3 次，與長
    期大宗出售第一級毒品以賺取巨額利潤者，尚屬有別，以其
    犯罪情節論，惡性尚非重大不赦，對社會造成之危害尚無從
    與販賣毒品之大盤、中盤相提並論，其對社會治安及國民健
    康之危害顯然較小，其法定最低刑度「無期徒刑，得併科3 
    千萬元以下罰金」，難謂符合罪刑相當性、比例原則及與大
    盤毒梟之惡行有所區隔。因此，從一般人之觀點，客觀上確
    實會有過苛而情輕法重之感，實足以引起一般之同情，是被
    告所犯販賣第一級毒品海洛因犯行，符犯罪之情狀堪予憫恕
    之情事，爰依用刑法第59條之規定酌量減輕其刑，並依法遞
    減輕之。　　
三、原審之宣告刑及定執行刑：　　
  ㈠宣告刑部分：
　  原審審酌被告販賣海洛因，助長毒品氾濫，有害國民身心健
    康及社會治安，且施用者一旦染癮，難以戒除，常使施用者
    經濟地位發生實質改變而處於劣勢，且為持續獲得毒品，常
    淪為盜匪之類，影響社會治安甚鉅，惟念被告犯後均坦承犯
    行，復兼衡被告各次販賣海洛因之金額、數量均非鉅，以及
    被告自述高中畢業之教育程度、入監前從事中船電焊工之工
    作、已婚、育有一子一女、與父母、妻子及兒女同住之生活
    狀況等一切情狀，分別量處如附表各編號「主文」欄所示之
    刑（即有期徒刑7年8月、7年8月、7年8月）。
　㈡定執行刑部分：
　  原審就定執行刑部分敘明：刑法第51條數罪併罰定執行刑之
    立法方式，採限制加重原則，亦即非以累加方式定應執行刑
    ，審酌被告本案有3 次販賣第一級毒品犯行，犯行時間介於
    110 年5 月5 日至同年7 月29日間所犯，犯罪手法均為由購
    毒者直接至被告住處，販賣之對象僅有3 人，如以實質累加
    方式定應執行刑，則處罰之刑度顯將超過其行為之不法內涵
    ，違反罪責原則，及考量因生命有限，刑罰對被告造成之痛
    苦程度，係隨刑度增加而生加乘效果，非以等比方式增加，
    是以隨罪數增加遞減刑罰方式，當足以評價被告行為不法性
    之法理（即多數犯罪責任遞減原則），而就被告所犯之罪定
    其應執行之刑為有期徒刑8年6月。　
四、被告上訴意旨略以：其販賣毒品之金額甚微，實屬同儕施用
    毒品者間互通有無，且於警偵訊時起均坦承犯行，復向警方
    供出毒之來源，於犯罪前從事電焊工，育有一子一女，父母
    年老，原判決量處之刑過重云云。
五、本院之判斷：販賣第一級毒品罪之法定刑為「死刑或無期徒
    刑；處無期徒刑者，得併科新臺幣3000萬元以下罰金。」，
    原審依偵審中自白之規定減輕後，則無期徒刑減輕後為二十
    年以下十五年以上有期徒刑；再依刑法第59條酌減後，處斷
    刑為10年以下7年6月以上，原判決依販賣之金額分別量處有
    期徒刑7年8月、7年8月、7年8月，已接近最低度刑；於定執
    行刑時，考量被告所犯3罪之犯罪時間、刑罰對被告造成之
    痛苦程度與刑度增加而生加乘效果，不採實質累加之方式等
    情，而定應執有期徒刑8年6月，經核亦無過苛、不當等情，
    被告上訴意旨執以指摘，為無理由，應予駁回。　
據上論結，應依刑事訴訟法第368條，判決如主文。
本案經檢察官張雅婷提起公訴，檢察官鍾忠孝到庭執行職務。
中　　華　　民　　國　　111 　年　　7 　　月　　21　　日
                  刑事第四庭    審判長法  官  黃建榮
                                      法  官  陳君杰
                                      法  官  李嘉興
以上正本證明與原本無異。
如不服本判決應於收受本判決後20日內向本院提出上訴書狀，其
未敘述上訴理由者，並得於提起上訴後20日內向本院補提理由書
狀（均須按他造當事人之人數附繕本）「切勿逕送上級法院」。
中　　華　　民　　國　　111 　年　　7 　　月　　21　　日
　　　　　　　　　　　　　　　　　　　書記官  賴梅琴
附錄本判決論罪科刑法條：
毒品危害防制條例第4條第1項
製造、運輸、販賣第一級毒品者，處死刑或無期徒刑；處無期徒刑者，得併科新臺幣3000萬元以下罰金。　　　　　　　　　　附表：
編號 時間（民國）、地點 購毒者 交易方式、毒品種類、數量及金額（新臺幣） 主文 1 110 年5 月5 日17時25分許，在高雄市○○區○○○路00號黃晋輝住處外 陳逸隆 陳逸隆於左列時間，騎乘車牌號碼000-0000號機車前往左列地點，向黃晋輝購買海洛因，黃晋輝將海洛因1 包交給陳逸隆，並向其收取500 元。 黃晋輝犯販賣第一級毒品罪，累犯，處有期徒刑柒年捌月。 2 110 年7 月19日10時35分許，在高雄市○○區○○○路00號黃晋輝住處外 黃韋達 黃韋達於左列時間，騎乘車牌號碼000-000 號機車前往左列地點，向黃晋輝購買海洛因（起訴書附表之「毒品種類」欄誤載為「甲基安非他命」，經檢察官於本院準備程序中更正），黃晋輝將海洛因1 包交給黃韋達，並向其收取500 元。 黃晋輝犯販賣第一級毒品罪，累犯，處有期徒刑柒年捌月。 3 110 年7 月29日12時8分許，在高雄市○○區○○○路00號黃晋輝住處 韓佩吟 韓佩吟於左列時間、地點，向黃晋輝購買海洛因（起訴書附表之「毒品種類」欄誤載為「甲基安非他命」，經檢察官於本院準備程序中更正），黃晋輝將海洛因1 包交給韓佩吟，並向其收取500 元。 黃晋輝犯販賣第一級毒品罪，累犯，處有期徒刑柒年捌月。